臺灣高等法院刑事判決　　　　　　　　　　　　　九十三年度交上易字第二○一號
　　上　訴　人
　　即　被　告　乙○○
　　選任辯護人　方裕元律師
右上訴人因業務過失傷害案件，不服臺灣台北地方法院九十二年度交易字第六七九號
，中華民國九十三年六月十八日第一審判決（起訴案號：臺灣台北地方法院檢察署九
十二年度偵字第二○○一七號）提起上訴，本院判決如左：
    主  文
上訴駁回。
    事實及理由
一、本案經本院審理結果，認第一審以上訴人即被告乙○○犯刑法第二百八十四條第
    二項前段之業務過失傷害罪，量處有期徒刑二月，如易科罰金，以三百元折算一
    日。認事用法及量刑均無不當，應予維持，並引用第一審判決書記載之事實、證
    據及理由。（如附件）
二、被告上訴意旨略謂：伊當時固欲右轉，但仍未轉彎，且係以時速約二十公里之慢
    速直行，絕無超越時速達二十五公里之告訴人機車之可能，實際上係告訴人丙○
    ○在騎車靠近行人穿越道時，未遵守規定減速慢行，而自後撞及伊之計程車，此
    由告訴人機車左側顯示刮地痕之情形，可以推知，至於證人甲○○當時所在位置
    ，是否足以看清車禍情形？實有疑問，何況其不曾具結，所言應不具證據能力云
    云。
三、經查：
  (一)本件之癥結在於車輛發生之際，被告之車究竟係直行中或正轉彎，且已完成轉彎
    狀態？及究竟係被告之車撞及告訴人之車或告訴人之車撞上被告之車？茲分析於
    下：
  1.關於證人甲○○之證言證據適格問題：
    證人甲○○在偵查中到庭供述時，檢察事務官固未命其具結，其偵查中之證言，
    依刑事訴訟法第一百五十八條之三規定，不得作為證據。但茲在本院審理中，已
    命其具結，並由本院訊問後，依法進行交互詰問，有本院卷九十三年八月十八日
    筆錄可稽，是其在本院所為之供述，即具有證據能力，合先敘明。
  2.關於被告之車究係尚在直行中或已轉彎一節：
  (1)被告在警訊時係供稱：「我是行駛市○○道（東向西）準備要右轉天津街，另Ｄ
    ＳＵ｜○一六輕機車（駕駛丙○○）同樣是行駛市○○道（東向西）在我車後方
    。我準備要右轉時，該ＤＳＵ｜○一六輕機車‧‧‧從我車右後方撞上，之後人
    、車倒地。」（偵卷一七頁反面）坦陳其車與告訴人之車係同方向，至於是否已
    經完成轉彎，則語焉不明。然則被告在警員至車禍現場處理之初，已先直稱：「
    （我）車行至肇事路口前，我即發現我車方向（之）燈號為綠燈，故我即打右側
    燈，要東向北，右轉天津街。‧‧‧就在我車右轉動作，行駛至肇事處時，我即
    感覺我車微微晃動一下。」（偵卷二四頁）明確供承已經完成右轉，且已打橫，
    行將進入天津街，核與告訴人及證人甲○○之供述悉相吻合，並有道路交通事故
    調查報告表在案可參。
  (2)復就本件車損情形以觀，被告所駕駛之計程車係在右後葉子板顯示凹痕，而告訴
    人之機車則為左前把手撞痕及左前方向燈破裂，有該車損照片在卷（原審卷三○
    、三一頁）可徵，足見被告之車確已完成右轉動作，顯示原為同行之二車已經變
    成將近直角之情形，否則被告之車損部分應為車尾正面或車尾右邊，絕非車右之
    葉子板處。從而，可見被告所辯伊當時車輛尚在準備右轉，而未完成右轉云云，
    要無可採。
  3.有關何人之車撞碰對方之車一節：
  (1)據告訴人及證人甲○○均一致證稱係被告之車忽然右轉，致擦撞告訴人之機車，
    證人甲○○且指證：伊當時適巧等紅綠燈，站在市○○道○○道路下之中間，看
    得很清楚，係被告之計程車從後開過來，速度較機車為快，伊原以為係要直走，
    不料卻右轉，因此撞到告訴人之機車等語。
  (2)就上開車損照片以言，如謂係告訴人之機車衝撞被告之計程車，則告訴人機車之
    車損部位當在車頭之處，而非在左前把手與左前方向燈，甚且較該把手為前之前
    車輪蓋竟毫無損壞；就另方面言，被告之計程車若係遭撞，當係在車尾正面，或
    車尾側面受磨擦，而非右側後呈撞凹痕，足見被告質疑證人甲○○指證不實，係
    告訴人撞伊，非伊撞告訴人云云，核係畏罪狡展之詞，殊無可信。
  (二)至於告訴人倒地後，究係往右或往左一節，雖證人甲○○證稱係往右（本院上開
    筆錄），但衡以告訴人之車損部位係在左邊，已見前述，受傷部分亦多在左邊，
    有其診斷證明書一份在卷可憑（偵卷一五頁），現場刮地痕且在機車之左邊，有
    該刮地痕照片（原審卷二九頁）及上開道路交通事故調查報告表可稽等情，再參
    以被告坦稱：「我由後側後視鏡察看，我車右後方有一部輕機ＤＳＵ｜○一六搖
    搖晃晃，然後倒地。」（偵卷二四頁）足見機車係遭撞後，固先轉向右面，但搖
    晃結果，則倒向左面，應可認定。上開證人此部分所供，當係因時間已有相當時
    日，且事發忽促，記憶難免不清，雖無可採，仍不得因此遽認其餘供述全無可採
    ，亦不能因此否定被告肇事之情。
  (三)關於告訴人是否在行駛至靠近行人專用道時，未減速慢行一節，非但為該證人甲
    ○○證稱告訴人行車速度很慢，很守規則等語，被告在警訊中且直認：「我有責
    任及願意賠償醫療費用」（偵卷二頁反面），足見被告對於自已就本件車禍應負
    肇事責任，早已心知肚明，嗣後指摘告訴人未依規定減速，既乏確證以實其說，
    自係諉卸之詞，實無可信。
  (四)關於被告請求將本件車禍送鑑定一節，因事證至為明確，被告在警訊中並早已明
    確供稱：「（問：是否要將本車禍案件送請台北市車輛行車事故鑑定委員會進行
    肇事責任鑑定？）我認為不需要‧‧‧」（同上卷頁）爰認無必要。而警製「交
    通事故初步分析研判表」，原審法院及本院均未以之作為證據予以採酌，被告指
    稱該文書不具證據能力一節，尚無不合，附此敘明。
四、綜合上述，被告否認犯罪，提起上訴，實不能認為有理由，應予駁回。
據上論結，應依刑事訴訟法第三百七十三條、第三百六十八條，判決如主文。
本案經檢察官邱美育到庭執行職務。
中　　　華　　　民　　　國　　九十三　　年　　　九　　　月　　　一　　　日
                              臺灣高等法院刑事第十四庭
                                    審判長法  官  陳  祐  輔
                                          法  官  陳  國  文
                                          法  官  洪  昌  宏
右正本證明與原本無異。
不得上訴。
                                          書記官  廖  月  女
中　　　華　　　民　　　國　　九十三　　年　　　九　　　月　　　二　　　日
附錄：本案論罪科刑法條全文
中華民國刑法第二百八十四條
(過失傷害罪)
因過失傷害人者，處六月以下有期徒刑、拘役或五百元以下罰金，致重傷者，處一年
以下有期徒刑、拘役或五百元以下罰金。
從事業務之人，因業務上之過失傷害人者，處一年以下有期徒刑、拘役或一千元以下
罰金，致重傷者，處三年以下有期徒刑、拘役或二千元以下罰金。
